---
title: "Mi primer documento de Quarto"
format: html
---

'Ctrl + Alt + I' para crear un chunk de codigo
'Alt + -' para esto '<-'

```{r}
library(tidyverse)
library(fpp3)
```

Al igual que python para poner comentarios ponemos "#" pero si ponemos en un chunk "#|" nos metemos a la configuracion del chunk entonces podemos usar la funcion "eval:false" y el chunk no se correra

```{r}
#| eval: false

stats::filter()
```


```{r}
tourism
```


```{r}
index_var(tourism)
```


```{r}
key_vars(tourism)
```

```{r}
key_data(tourism)
```

```{r}
distinct(tourism,State)
```

```{r}
distinct(filter(tourism, State == "Tasmania"), Region)
```


### Pipes
Los pipes que se representan con |> sirve para darle a R un orden de como quiero que se ejecute el codigo exactamente, se interpreta como un luego, se usa para saber y diseccionar el codigo para verificar en que parte o paso el codigo trono especificamente. El shortcut de este es 'Ctrl + Shift + M'

```{r}
tourism |>
    filter(State == "Tasmania", Region == "East Coast") |> 
    as_tibble() |> 
    group_by(Purpose) |> 
    summarise(mean_trips = mean(Trips))
```



```{r}
tourism |> 
    filter(State == "Tasmania", Region == "East Coast") |> 
    autoplot(Trips) +
    facet_wrap(vars(Purpose), scale = "free_y") + # Esto se usa para separar las tablas por Proposito automaticamente
    theme(legend.position = "none") + 
    labs(title = "Viajes por proposito en la Costa Este de Tasmania",
    subtitle = "Australia",
    y = "Viajes (miles)", 
    caption = "Datos de la paqueteria 'fpp3'"
    )
```